臺灣高等法院刑事裁定
110年度毒抗字第590號
抗  告  人
即  被  告  周佳音



上列抗告人即被告因違反毒品危害防制條例案件，不服臺灣桃園
地方法院中華民國110年2月26日裁定（110年度毒聲字第391號）
，提起抗告，本院裁定如下：
    主  文
抗告駁回。                                              
    理  由
一、原裁定意旨略以：抗告人即被告甲○○基於施用第二級毒品之
    犯意，於民國109年7月14日下午1時許，在桃園市○鎮區○○○
    街00號4樓內，以燃燒玻璃球吸食方式，施用第二級毒品甲
    基安非他命（下稱甲基安非他命）1次之事實，業據抗告人
    於警詢及偵查時坦承不諱，其遭查獲後經警採集尿液檢體送
    臺灣檢驗科技股份有限公司以EIA免疫分析法初步檢驗，再
    以GC/MS氣相層析質譜儀分析法、LC/MS/MS液相層析串聯質
    譜儀確認檢驗方式鑑驗後，結果呈安非他命類陽性反應，有
    該新北市政府警察局受採集尿液檢體人姓名及檢體編號對照
    表、臺灣檢驗科技股份有限公司濫用藥物實驗室濫用藥物檢
    驗報告在卷可稽。堪認抗告人上開自白與事實相符，是抗告
    人確於上揭時、地施用甲基安非他命，洵堪認定。又抗告人
    前因施用毒品案件，經送觀察、勒戒後，認無繼續施用毒品
    之傾向，於98年11月9日釋放出所，有本院被告前案紀錄表
    在卷可稽，且不因其間是否另犯施用毒品罪經起訴、判刑或
    執行而有不同。抗告人於前開觀察、勒戒執行完畢釋放3年
    後，於109年7月14日下午1時許，犯本案施用第二級毒品犯
    行，足認本案施用第二級毒品犯行距前次強制戒治執行完畢
    已逾3年，是依法應再次令入勒戒處所觀察、勒戒，從而，
    本件聲請屬有理由，應予准許，爰裁定抗告人施用第二級毒
    品，應送勒戒處所觀察、勒戒，期間不得逾2月等語。
二、抗告意旨略以：抗告人目前正在服刑，觀察、勒戒會影響累
    進處遇分數，導致無法如期假釋，聲請撤銷原裁定，改判有
    期徒刑云云。
三、犯毒品危害防制條例第10條之罪者，檢察官應聲請法院裁定
    ，令被告入勒戒處所觀察、勒戒，其期間不得逾2月。依前
    項規定為觀察、勒戒或強制戒治執行完畢釋放後，3年後再
    犯第10條之罪者，適用前2項之規定，毒品危害防制條例第2
    0條第1項、第3項定有明文。另109年1月15日增訂，於同年7
    月15日施行之毒品危害防制條例第35條之1則規定：「本條
    例中華民國108年12月27日修正之條文施行前犯第10條之罪
    之案件，於修正施行後，依下列規定處理：偵查中之案件
    ，由檢察官依修正後規定處理。審判中之案件，由法院或
    少年法院（地方法院少年法庭）依修正後規定處理；依修正
    後規定應為不起訴處分或不付審理之裁定者，法院或少年法
    院（地方法院少年法庭）應為免刑之判決或不付審理之裁定
    。判決確定尚未執行或執行中之案件，適用修正前之規定
    」。又109年1月15日修正及109年7月15日施行之毒品危害防
    制條例第20條第3項之立法理由認施用毒品者具「病患性犯
    人」之特質，並參諸世界各國之醫療經驗及醫學界之共識，
    咸認施用毒品成癮者，其心癮甚難戒除，如觀察、勒戒或強
    制戒治執行完畢釋放後，3年後始再有施用第一級、第二級
    毒品之行為者，足見其有戒除毒癮之可能，宜再採以觀察、
    勒戒方式戒除其身癮及以強制戒治方式戒除其心癮之措施，
    為能放寬觀察、勒戒或強制戒治制度之適用時機，以協助施
    用者戒除毒癮，爰修正第3項。是經觀察、勒戒或強制戒治
    執行完畢釋放後，「三年後再犯」者，前所實施之觀察、勒
    戒或強制戒治，已足以遮斷其施用毒品之毒癮，為期自新及
    協助其斷除毒癮，仍適用「初犯」規定，先經檢察官聲請觀
    察、勒戒，不因其間是否因另犯該罪，經起訴、判刑或執行
    而受影響。
四、本院查：
　㈠關於抗告人有於上開時、地施用甲基安非他命1次之事實，業
    據抗告人於警詢及偵查中坦承不諱（見偵卷第14、144頁，
    毒偵卷第18頁），且其尿液經送臺灣檢驗科技股份有限公司
    以酵素免疫分析法初步檢驗及氣相層析質譜儀法確認檢驗後
    ，確呈安非他命、甲基安非他命陽性反應無訛，有勘察採證
    同意書、新北市政府警察局受採集尿液檢體人姓名及檢體編
    號對照表、臺灣檢驗科技股份有限公司109年8月4日出具之
    濫用藥物檢驗報告（檢體編號：Q0000000）各1紙在卷可稽
    （見偵卷第47、49、153頁，毒偵卷第43、44、99、105、10
    7頁）。故抗告人於上揭時、地確實施用甲基安非他命1次之
    行為，堪以認定。又抗告人前因施用毒品案件，經臺灣臺北
    地方法院以98年度毒聲字第98號裁定送觀察、勒戒後，認無
    繼續施用毒品之傾向，於98年11月9日執行完畢釋放出所，
    由臺灣臺北地方檢察署檢察官以98年度毒偵緝字第268、269
    、270號、98年度毒偵字第2937號為不起訴處分確定；其間
    雖曾因施用毒品案件，多次經法院判處罪刑確定及執行完畢
    之紀錄，但迄今均無受觀察、勒戒或強制戒治之情，有本院
    被告前案紀錄表附卷可稽。是抗告人本次施用甲基安非他命
    之時間（即109年7月14日），距其最近一次觀察、勒戒執行
    完畢釋放即98年11月9日，已逾3年，核屬毒品危害防制條例
    條例第20條第3項所規定之「3年後再犯」。從而，原審同此
    見解，依據檢察官之聲請，裁定令抗告人入勒戒處所觀察、
    勒戒，於法自無不合。
  ㈡抗告人雖執前詞提起本件抗告。惟查，97年4月30日修正公布
    、同年10月30日施行之毒品危害防制條例第24條第1項之規
    定對於「初犯」及「3年後再犯」毒癮治療方式，採行「觀
    察、勒戒」與「緩起訴之戒癮治療」並行之雙軌模式，並無
    「緩起訴之戒癮治療」應優先於「觀察、勒戒」的強制規定
    。毒品危害防制條例規定之觀察、勒戒處分，係一種針對受
    處分人將來之危險所為預防、矯正措施之保安處分，目的係
    為斷絕施用毒品者之身癮及心癮，並屬強制規定。而該觀察
    勒戒之程式，僅於：⒈依據毒品危害防制條例第24條第1項規
    定，於檢察官先依刑事訴訟法第253條之1第1項、第253條之
    2之規定，為附命完成戒癮治療之緩起訴處分時，不適用之
    ；⒉或犯第10條之罪者，於犯罪未發覺前，自動向行政院衛
    生署指定之醫療機構請求治療，醫療機構依據毒品危害防制
    條例第21條第1項規定，免將請求治療者送法院或檢察機關
    等情，可排除適用外；其餘就初犯或觀察勒戒、強制戒治執
    行完畢3年後再犯施用毒品罪之行為人，犯毒品危害防制條
    例第10條之罪者，檢察官即應向法院提出聲請裁定其入勒戒
    處所觀察、勒戒，且凡經檢察官聲請，法院亦僅得裁定令入
    勒戒處所執行觀察、勒戒，以查有無繼續施用毒品傾向，據
    以幫助受處分人（抗告人）徹底戒毒，並無自由裁量以其他
    方式替代或得以其他原因免予或暫緩執行之餘地。抗告人所
    執上開情詞涉及如何計算受刑人之行刑累進處遇等級，要屬
    刑罰執行問題，為監獄行刑之矯正業務範疇，核與抗告人是
    否令入勒戒處所觀察、勒戒之判斷無涉，是抗告意旨請求免
    除觀察、勒戒，改判處有期徒刑，於法不合。
五、綜上所述，原審以抗告人確有施用第二級毒品之犯行，因而
    裁定令抗告人入勒戒處所觀察、勒戒，核其認事用法，並無
    違法或不當。抗告意旨猶執前詞提起抗告，為無理由，應予
    駁回。　
據上論斷，應依刑事訴訟法第412條，裁定如主文。
中　　華　　民　　國　　110 　年　　4 　　月　　14　　日
                  刑事第四庭    審判長法　官  陳筱珮
                                      法　官  羅郁婷
                                      法　官  林怡秀
以上正本證明與原本無異。
不得再抗告。
                                      書記官  陳語嫣
中　　華　　民　　國　　110 　年　　4 　　月　　14　　日